【裁判字號】    99,事聲,270
【裁判日期】    990820
【裁判案由】    消債聲明異議
【裁判全文】
臺灣高雄地方法院民事裁定             99年度事聲字第270號
異  議  人  丙○（臺灣）商業銀行股份有限公司
法定代理人  甲○○
相  對  人  乙○○
上列異議人與相對人間消費者債務清理事件，異議人對於民國99
年7 月19日本院98年度司執消債更字第410 號所為更生方案認可
之裁定提出異議，本裁定如下：
    主  文
異議駁回。
    理  由
一、異議意旨略以：消費者債務清理條例（下稱消債條例）之立
    法目的，並非保障因浪費、賭博或其他投機行為，致財產顯
    然減少或負擔過重債務之人能夠藉此制度免除積欠之債務，
    原裁定認可之更生方案償還成數僅佔全部52％，其餘債務即
    可減免，實有違公平正義原則。再者，異議人曾於前置協商
    階段提供前72期、0 ％、月付5,000 元之清償方案，仍為相
    對人所拒，而如今相對人更生方案卻可提高月付10,400元之
    更生方案，更顯相對人惡意協商不成立，藉由更生程序要求
    所有債權人大幅減免債務，是原裁定之更生方案對債權人絕
    非公允，為此爰依法聲明異議，請求廢棄原裁定等語。
二、按關於更生或清算之程序，除本條例別有規定外，準用民事
    訴訟法之規定，消債條例第15條定有明文。而當事人對於司
    法事務官處理事件所為之終局處分，得於處分送達後10日之
    不變期間內，以書狀向司法事務官提出異議。司法事務官認
    前項異議有理由時，應另為適當之處分；認異議為無理由者
    ，應送請法院裁定之。法院認第一項之異議為有理由時，應
    為適當之裁定；認異議為無理由者，應以裁定駁回之。民事
    訴訟法第241 條第1 至3 項定有明文。次按消債條例之制定
    ，乃為使負債務之消費者依本條例所定程序清理其債務，以
    調整其與債權人及其他利害關係人之權利義務關係，保障債
    權人之公平受償，謀求消費者經濟生活之更生，進而健全社
    會經濟之發展，除有第63條所定之情形外，法院得斟酌裁量
    認可更生方案。而於債務人有薪資、執行業務所得或其他固
    定收入之情形下，依該條例第64條之規定，在除有該條第2
    項所定之情形外，法院如認更生方案之條件公允者，即得不
    經債權人會議可決，逕依債務人之聲請或依職權以裁定認可
    更生方案；是以如無該條例第63條第1 項或第64條第2 項情
    形，法院自得斟酌債務人之資力狀況、債務人所提更生方案
    之還款成數及是否有浪費之情事、債務人實際生活上有無特
    殊困難等情狀而為更生方案之條件是否為公允之審認，進而
    裁量認可該更生方案。
三、經查：
  (一)異議人雖稱相對人更生方案所提清償成數，僅佔整體債務比
    例50％，清償成數顯屬過低，對各債權人顯失公允云云。然
    相對人每月薪資約24,500元，有相對人民事陳報狀及所附高
    雄縣總工會函在卷可按（見司執消債更卷第143 頁、149 頁
    ），而其個人生活費用與扶養費用以內政部社會司所公告台
    灣省99年度最低生活費用標準9,829 元，爰審酌相對人之父
    母親除相對人外，另有陳英茹、陳崇欽2 名扶養義務人，亦
    有戶籍謄本可憑，渠等應與相對人共同負擔其父母之扶養義
    務，扣除相對人父母親每月所領老津貼3,000 元，則相對人
    負擔其父母親之扶養費用應以4,553 元【（6,829×2 ）÷3
    ＝4,553 】為限。從而，相對人每月薪資扣除必要生活支出
    後，僅剩餘10,118元，足見，相對人確已撙節開支而願以較
    拮据之方式維持生活，將每月薪資扣除必要支出之所餘，全
    數用以清償債務，堪認已為更生方案盡最大之努力。再者，
    所謂公允與否，應審酌債權人與債務人之利益衡平、債務人
    之償債能力與清償誠意以及社會公益等因素加以綜合判斷，
    還款期間、還款成數及數額並非判斷更生方案是否公允之唯
    一標準，故本件相對人所提更生方案既已盡其最大清償能力
    ，亦不能僅憑其還款成數為52％，即認更生方案不公，是相
    對人之更生方案應屬公允、適當、可行，異議人執此聲明異
    議，自無理由。
  (二)異議人另主張相對人拒絕前置協商階段提供前72期、0 ％月
    付5,000 元之清償方案，如今相對人更生方案卻可提高月付
    10,400元之更生方案，相對人顯係惡意協商不成立云云，然
    縱異議人主張屬實，此亦僅係判斷相對人於聲請更生時是否
    已踐行前置協商程序之要件，進而決定應否准許相對人進行
    更生程序，而本件相對人既經本院裁定准其進行更生程序，
    本院即無再予判斷是否應准其進行更生之餘地。異議人執此
    聲明異議，自無理由。
四、綜上所述，本院司法事務官斟酌債務人所提更生方案，每月
    1 期，共96期、每期清償10,400元，清償總金額達998,400
    元，認其條件核屬公允、適當、可行，在為平衡保障債權人
    之公平受償，並謀求相對人經濟生活之更生重建等消費者債
    務清理條例之立法要求下，依職權認可相對人所提前述更生
    方案，尚無不當。又查無同條例第63條或第64條第2 項所定
    不應認可之消極事由存在，乃逕依同條例第64條第1 項裁定
    予以認可相對人所提更生方案，經核並無不合。從而，聲請
    人執前詞指摘原裁定為不當，求予廢棄，為無理由，應予駁
    回。
五、依消費者債務清理條例第15條、民事訴訟法第240 條之4 第
    3 項後段、第78條，裁定如主文。
中    華    民    國    99    年    8     月    20    日
                  民事第三庭  法  官  洪能超
上為正本係照原本作成。
如不服本裁定，應於裁定送達後10日內，以書狀向本院提出抗告
，並繳納抗告費新臺幣1 千元。
中    華    民    國    99    年    8     月    20    日
                              書記官  火秋予

司法院資訊處製作；財團法人民間司法改革基金會備份。
